【裁判字號】    97,上易,3198
【裁判日期】    980227
【裁判案由】    恐嚇
【裁判全文】
臺灣高等法院刑事判決                97年度上易字第3198號
    上 訴 人  臺灣桃園地方法院檢察署檢察官
    被    告  乙○○
上列上訴人因被告恐嚇取財案件，不服臺灣桃園地方法97年度簡
上字第329號，中華民國97年10月30日第一審判決（聲請簡易判
決處刑案號：臺灣桃園地方法院檢察署95年度偵字第25816號）
，提起上訴，判決如下：
    主    文
原判決撤銷。
乙○○共同犯恐嚇取財罪，未遂，處有期徒刑肆月，減為有期徒
刑貳月。如易科罰金，以新臺幣壹仟元折算壹日。
面額新台幣參拾萬元本票（含影本）暨借據（含影本）各壹張、
扣案0000000000號行動電話（含SIM卡）均沒收。
    犯罪事實
壹、劉經華（已經有罪判決確定）因負債無力償還，而謀以自己
    遭地下錢莊拘禁為由，向母親甲○○、姊姊劉依幸恐嚇取財
    以償債。
貳、劉經華與乙○○約定，得款後乙○○可獲得新臺幣（下同）
    2 萬元代價。
    2 人共同基於意圖為自己不法所有的犯意聯絡，由劉經華於
    民國95年11月24日13時56分許，以其所持用0000000000號行
    動電話，撥打劉依幸持用的0000000000號行動電話，騙稱：
    「我被地下錢莊的人押走，趕快來救我。」等語。
    同日17時57分許，再傳送簡訊予劉依幸：「快點來救我…拜
    託，9 點沒消息我就真的完了。」
    同日19時4 分許，更以0000000000號行動電話，撥打甲○○
    持用的0000000000號行動電話，向甲○○誆稱：「媽媽到底
    要不要救我，我被錢莊的人押走，眼睛被矇著，不知道在哪
    裡，晚上8 點一定要拿錢上來救我。」等語。
    致甲○○、劉依幸心生畏懼，應允於翌（25）日中午12時許
    ，在桃園縣楊梅鎮○○路○ 段156 巷9 號住處樓下警衛室交
    付20萬元。
參、劉經華與乙○○依約駕車前往，將車輛停靠於桃園縣楊梅鎮
    ○○路○ 段與瑞溪路口便利商店前，由乙○○下車佯裝地下
    錢莊取款之人，乙○○並以劉經華的行動電話與甲○○聯絡
    ，且持劉經華簽發面額30萬元的本票及借據影本，擬於甲○
    ○質疑時向甲○○提示，而持向甲○○索款。隨即於13時許
    遭埋伏警員在桃園縣楊梅鎮○○路○ 段156 巷9 號前查獲乙
    ○○，並於桃園縣楊梅鎮○○路○ 段與瑞溪路口查獲劉經華
    ，因而未得逞。經警於劉經華身上扣得其所有本票及借據正
    本各1 張；於乙○○身上扣得劉經華所有前述本票及借據影
    本各1 張與劉經華持用的0000000000號行動電話。
    理    由
壹、被告並未爭執卷證的證據能力（本院97年2 月11日審判程序
    筆錄）。
貳、認定犯罪事實所憑證據
一、被告乙○○於警詢、檢察官訊問時的供述。
二、同案被告劉經華於警詢時的供述。
三、證人甲○○、劉依幸於警詢、偵查的證述。
四、支票及借據正本、影本各1 份；中華電信查詢資料、扣案
    0000000000號行動電話1 具、0000000000號行動電話簡訊翻
    拍照片2 張及通聯記錄。
參、被告的辯解
    被告乙○○否認恐嚇取財犯行，辯稱：「案發前一天劉經華
    打電話給我說要還我之前欠我的2 萬元，所以相約隔天中午
    載劉經華回家拿錢。我載劉經華到甲○○住處門口時，劉經
    華拿出本票、借據給我，要我自己下車去向甲○○拿錢，說
    如果他去拿錢，可能會被甲○○帶回苗栗，要我向甲○○表
    示他有欠人家錢，如果甲○○問欠多少錢，再將本票、借據
    拿給甲○○看。我並不知劉經華欠地下錢莊錢而被押走的事
    以及劉經華是用這種方式向家人要錢。」等語。
肆、對於被告辯解的認定
一、被告乙○○坦承：「當天我開車到他家附近，劉經華在車上
    打電話給他母親說我們快到了。他告訴我到劉經華家門口的
    時候，再用劉經華的手機打電話給他母親，跟他說我已經到
    門口了，他母親就說下來了。我一推開大廳的門就有幾個警
    察把我制伏了。」等語（簡上16）。
    證人甲○○及劉依幸均證述：「當日取款前，甲○○曾與劉
    經華及「對方」通過數通電話，對方詢問甲○○是否準備好
    了。」等語（簡上34、39）。
    足認劉經華於搭載被告前往其母住處取款時，即聽聞劉經華
    與其家人間的對談，知悉劉經華欲以遭拘禁為由向其家人索
    財，卻仍協助劉經華向其家人取款。被告辯稱不知情，不能
    採信。
二、同案被告劉經華證述：「我拿本票給乙○○，乙○○表示不
    要拿正本，於是乙○○就到便利超商影印，並將正本還給我
    。」等語（偵9）。
    被告也坦承：「將本票正本影印後，返還正本予劉經華，持
    影本向劉經華母親取款。」等情（偵15、43）。
    劉經華若確實欠款於他人或地下錢莊，債權人豈可能將債權
    憑證，本票正本，交予債務人劉經華親身收執。
    足證被告知悉劉經華欲以謊稱被押討債的手段向其家人恐嚇
    取財。
三、告訴人甲○○證稱：「被告打電話給我的時候，只有問我是
    否是孩子的媽媽，並沒有說我兒子欠他錢，我兒子也沒有說
    欠他錢，他只有說他人到了，過來拿錢。」等語（本院98年
    2月11日審理筆錄第6頁）。
    被告若確實是要向劉經華的母親收取劉經華之前積欠被告的
    借款，被告大可直接表明；而關於劉經華積欠被告款項一事
    ，整個行為過程中，證人甲○○卻始終不曾聽聞。
    被告乙○○不但始終未表明，反而持虛偽的本票影本前往取
    款，並欲待甲○○詢問時才予提示，被告辯稱：單純為劉經
    華回家拿錢，以便償還被告的欠款等語，不能採信。
伍、撤銷改判的理由
一、撤銷原判決的理由
    原判決採信被告乙○○前述辯詞而為無罪的認定，應有誤會
    。檢察官上訴，指稱原判決不當，有理由，應予撤銷改判。
二、自為判決的論罪科刑理由
（一）恐嚇罪質非不得含有詐欺性。其與詐欺罪的區別，在於行
      為人對於被害人所用的手段，僅使其陷於錯誤，為詐欺；
      使發生畏懼，則為恐嚇。最高法院30年度上字第668 號判
      例參照。
      被告乙○○佯以劉經華遭地下錢莊催債並遭拘禁毆打為由
      ，恐嚇被害人交付財物，固含有詐欺性質；但其實行的威
      嚇手段，已使被害人心生畏懼，自應論以恐嚇取財罪。
      被告乙○○所為，觸犯刑法第346 條第3 項、第1 項恐嚇
      取財罪未遂。
（二）被告乙○○與劉經華具有犯意聯絡，行為分擔，為共同正
      犯。
（三）共同正犯以一行為同時恐嚇劉依幸、甲○○，為想像競合
      犯，應從一重處斷。
（四）被告已著手實行恐嚇犯行而不遂，為未遂犯，依刑法第25
      條第2 項規定，減輕刑罰。
（五）審酌被告犯罪的動機、目的、手段、共同被告劉經華與被
      害人的關係、所生危害及犯後態度等一切情狀，認宜量處
      如主文所示刑罰，並依中華民國96年罪犯減刑條例規定減
      刑、諭知易刑標準如主文。
（六）經查獲，面額新台幣參拾萬元本票（含影本）暨借據（含
      影本）各1 張、扣案0000000000號行動電話（含SIM 卡）
      ，屬於共同正犯劉經華所有、供犯罪所用，併均宣告沒收
      。
陸、適用法律
一、刑事訴訟法第369 條第1 項前段、第364 條、第299 條第1
    項前段。
二、刑法第28條、第346 條第3 項、第1 項、第55條前段、第25
    條第2 項、第41條第1 項前段、第38條第1項第2款。
三、刑法施行法第1條之1第1項、第2項前段。
四、中華民國96年罪犯減刑條例第2條第1項第3款、第7條、第9
    條。
中    華    民    國    98    年    2     月    27    日
                  刑事第六庭  審判長法  官  林堭儀
                                    法  官  吳淑惠
                                    法  官  郭豫珍
以上正本證明與原本無異。
不得上訴。
                                    書記官  胡勤義
中    華    民    國    98    年    3     月    2     日
附錄：本案論罪科刑法條全文
中華民國刑法第346條
（單純恐嚇罪）
意圖為自己或第三人不法之所有，以恐嚇使人將本人或第三人之
物交付者，處6月以上5年以下有期徒刑，得併科1千元以下罰金
。
以前項方法得財產上不法之利益，或使第三人得之者，亦同。
前二項之未遂犯罰之。


司法院資訊處製作；財團法人民間司法改革基金會備份。
